【裁判字號】    98,上訴,72
【裁判日期】    980325
【裁判案由】    違反槍砲彈藥刀械管制條例
【裁判全文】
臺灣高等法院刑事判決                  98年度上訴字第72號
上  訴  人    臺灣臺北地方法院檢察署檢察官
被      告    甲○○
                        （現另案於臺灣臺北監獄執行中）
指定辯護人  本院公設辯護人周君穎
上列上訴人因被告違反槍砲彈藥刀械管制條例案件，不服臺灣臺
北地方法院九十七年度訴緝字第一五八號，中華民國九十七年十
一月廿八日第一審判決（起訴案號：臺灣臺北地方法院檢察署九
十六年度偵字第一三九四九號），提起上訴，本院判決如下：
    主  文
上訴駁回。
    事實及理由
一、本案經本院審理結果，認第一審以被告甲○○涉犯非法持有
    槍械罪，依累犯量處有期徒刑三年六月，併科罰金新台幣十
    萬元，並諭知罰金易服勞役之折算標準，認事用法，均無違
    誤，量刑亦稱妥適，應予維持，並引用第一審判決書記載之
    證據及理由（如附件）。
二、本件公訴人上訴意旨略以：被告業於警詢供述：係陸續購得
    空氣槍六支（含具殺傷力之空氣槍四支，與不具殺傷力之空
    氣槍二支）一情，顯認被告並非一次同時持有六支槍枝，至
    被告於審理中改稱本件具殺傷力之空氣槍四支，係同一時間
    購入，既與警詢供述不符，更與事實有違。乃原審判決就『
    被告同時非法持有本件空氣槍四支』之認定，容與事實不符
    ，並認被告以一行為持有數把同種槍枝，觸犯單一罪名，論
    以想像競合犯，適用法律有所違誤，故依法提起上訴，並請
    撤銷原判決，自為適當合法之判決等語。
三、經查，被告固於警訊供述：去年十至十一月份開始陸續以總
    價新台幣七至八萬買空氣槍六把（偵卷第六頁調查筆錄）。
    嗣於原審則供稱：六枝空氣槍約於九十五年十月中旬一起以
    七萬多元購得。警訊稱陸續買的，是指買完空氣槍後，還有
    去買飛鏢彈、鋼珠彈等物，才會說是陸續買。因警察是問我
    所有東西是在何時購買，才會如此說（原審卷第五二、五三
    頁審判筆錄）。公訴人以被告前後供述不一，認應係陸續購
    買固非無據，然被告並無自証無罪之義務，公訴人既認被告
    陸續購買，然於何時？分幾次購買？均未見提出積極事証，
    況本案所扣六枝支空氣槍，其中並有二枝不具殺傷力，則是
    否被告分次陸續購買即為該不具殺傷力之槍枝？亦不見公訴
    人為何証明，乃原審依「罪証有疑，利於被告」之証據法則
    ，及被告於法院之自白，認本案具殺傷力之四枝空氣槍係同
    時購買持有，並以持有槍械為行為繼續，被告同時購入並持
    有四枝具殺傷力空氣槍之行為，同時觸犯同種罪名之想像競
    合論以一罪，即無違誤。則公訴人臆測被告至少分二次購入
    而上訴指摘原審採証用法有誤云云，顯無理由，應予駁回。
四、據上論斷，應依刑事訴訟法第三百六十八條、第三百六十四
    條、第三百七十三條，判決如主文。
本案經檢察官林炳雄到庭執行職務。
中    華    民    國   九十八   年   三   月   廿五   日
                  刑事第四庭審判長法  官  陳筱珮
                                  法  官  周煙平
                                  法  官  陳玉雲
以上正本證明與原本無異。
如不服本判決，應於收受送達後10日內向本院提出上訴書狀，其
未敘述上訴之理由者並得於提起上訴後10日內向本院補提理由書
（均須按他造當事人之人數附繕本）「切勿逕送上級法院」。
                                  書記官  陳思云
中    華    民    國    98    年    3     月    27    日
附件：
臺灣臺北地方法院刑事判決             97年度訴緝字第158號
公  訴  人  臺灣臺北地方法院檢察署檢察官
被      告  甲○○  男  33歲（民國○○年○月○日生）
                    身分證統一編號：Ｚ000000000號
                    住臺中縣潭子鄉○○○街43巷33號
                    （現於臺灣臺北監獄執行中）
指定辯護人  公設辯護人  曾德榮
上列被告因違反槍砲彈藥刀械管制條例案件，經檢察官提起公訴
（九十六年度偵字第一三九四九號），本院判決如下：
    主  文
甲○○犯非法持有空氣槍罪，累犯，處有期徒刑參年陸月，併科
罰金新臺幣拾萬元，罰金如易服勞役，以新臺幣壹仟元折算壹日
。扣案之空氣槍肆枝（槍枝管制編號：0000000000、
0000000000、0000000000、000000
0000號）及鋼珠彈、鉛彈、飛鏢彈各壹包、CO2 氣瓶參支，
均沒收。
    事  實
一、甲○○前因違反槍砲彈藥刀械管制條例案，於民國八十九年
    十二月六日，經臺灣高等法院臺中分院以八十九年度上易字
    第二四０九號判決處有期徒刑三月確定，於九十二年二月十
    日易科罰金執行完畢，詎仍不知戒慎，明知具有殺傷力之空
    氣槍，係槍砲彈藥刀械管制條例所管制之物，非經主管機關
    許可不得持有，竟於九十五年十月中旬，在臺北縣土城市○
    ○路某處，以新臺幣（下同）七萬多元價格，向姓名年籍不
    詳之人購入具有殺傷力之空氣槍四枝（槍枝管制編號：00
    00000000、0000000000、000000
    0000、0000000000號）未經許可而無故持有
    之。嗣警方於九十六年六月二十六日十七時三十分許，循線
    在曹文麟位於臺北市文山區○○○街二十五號一樓之住處及
    所有之車牌號碼八Ａ─０五二九、七六二九─ＤＶ之自小客
    車上，查扣甲○○所有之空氣槍六枝（含上開具有殺傷力之
    空氣槍四枝）、鋼珠彈、鉛彈、飛鏢彈各一包、CO2 氣瓶三
    支及藍波刀二把，而悉上情。
二、案經海岸巡防署北部地區巡防局報請臺灣臺北地方法院檢察
    署檢察官偵查起訴。
    理  由
甲、程序部分：
一、被告之自白，非出於強暴、脅迫、利誘、詐欺、疲勞訊問、
    違法羈押或其他不正之方法，且與事實相符者，得為證據，
    刑事訴訟法第一百五十六條第一項定有明文。
二、被告以外之人於審判外之言詞或書面陳述，除法律有規定者
    外，不得作為證據；又被告以外之人於審判外之陳述，雖不
    符合刑事訴訟法第一百五十九條之一至第一百五十九條之四
    之規定，而經當事人於審判程序同意作為證據，法院審酌該
    言詞陳述或書面陳述作成時之情況，認為適當者，亦得為證
    據；當事人、代理人或辯護人於法院調查證據時，知有第一
    百五十九條第一項不得為證據之情形，而未於言詞辯論終結
    前聲明異議者，視為有前項之同意。刑事訴訟法第一百五十
    九條第一項及第一百五十九條之五分別定有明文。查本判決
    下列所引用之各項證據方法之證據能力，當事人及辯護人於
    本院審判期日中均未予爭執，且迄至言詞辯論終結前亦未再
    聲明異議，本院審酌該等言詞陳述及書面陳述作成時之情況
    ，並無不宜作為證據之情事，依刑事訴訟法第一百五十九條
    之五之規定，自得作為證據。
乙、實體部分：
一、上揭事實，業據被告甲○○於本院審理時，坦承不諱，並有
    照片十張、內政部警政署刑事警察局九十六年七月二十日刑
    鑑字第０九六００九六九七九號槍彈鑑定書在卷可稽，及扣
    案之空氣槍四枝可資佐證。前開槍枝經內政部警政署刑事警
    察局鑑定結果為：「長槍一枝（槍枝管制編號000000
    0000），認係中國製 LQB23型，以彈簧帶動活塞壓縮氣
    體為發射動力，槍號為0000000，經測試結果，其發
    射彈丸單位面積動能為七十一焦耳／平方公分；長槍一枝（
    槍枝管制編號0000000000），認係空氣槍，以外
    接高壓鋼瓶內氣體為發射動力，經測試結果，其發射彈丸單
    位面積動能為三十二焦耳／平方公分；長槍一枝（槍枝管制
    編號0000000000），認係空氣槍，以小型二氧化
    碳高壓鋼瓶內氣體為發射動力，經測試結果，其發射彈丸單
    位面積動能為八十五焦耳／平方公分；長槍一枝（槍枝管制
    編號0000000000），認係空氣槍，以小型二氧化
    碳高壓鋼瓶內氣體為發射動力，經測試結果，其發射彈丸單
    位面積動能為三十八焦耳／平方公分。依日本科學警察研究
    所之研究結果，彈丸單位面積動能達二十焦耳／平方公分，
    足以穿入人體皮肉層」等語，有該局九十六年七月二十日刑
    鑑字第０九六００九六九七九號槍彈鑑定書暨槍枝照片二十
    一張附卷可參，堪認被告所持有之扣案空氣槍四枝，確具有
    殺傷力無訛，足徵被告自白與事實相符，本件事證明確，被
    告犯行實可確定，應依法論科。
二、按自首乃對於未發覺之罪表示願受裁判之意，刑法第六十二
    條定有明文。所謂發覺，係指有偵查犯罪權限之公務員，對
    於犯人及其犯罪事實，均已發見者而言；又刑法第六十二條
    所謂發覺，非以有偵查犯罪權之機關或人員確知其人犯罪無
    誤為必要，而於對其發生嫌疑時，即得謂為已發覺；再刑法
    第六十二條所規定之自首，以對於未發覺之罪，向有偵查權
    之機關或公務員自承犯罪，進而接受裁判為要件（最高法院
    八十一年度臺上字第四四八號、八十四年度臺上字第三二四
    六號、八十八年度臺上字第五九二七號及九十年度臺上字第
    五四三五號判決要旨參照）。查本件係警方循線經被告及曹
    文麟同意搜索後，在曹文麟位於臺北市文山區○○○街二十
    五號一樓住處及其所有車牌號碼八Ａ─０五二九、七六二九
    ─ＤＶ之自小客車上，查扣上開槍枝等物品，非係被告在警
    方尚未知悉有上開槍枝存在及藏放位置時，即主動坦承其持
    有並取出交付之，復於本院準備程序中，被告猶一度辯稱：
    伊是替曹文麟扛罪，上開槍枝為曹文麟所有並持有，警詢及
    偵訊筆錄記載之內容與事實不符云云（見本院九十七年十月
    十六日準備程序筆錄第二、三頁），足見被告非於本件犯罪
    未發覺前，即向有偵查犯罪權限之員警自首，且亦未有願接
    受裁判之意甚明，參諸上開說明，本件被告應無自首規定之
    適用，洵堪認定，併此敘明。
三、核被告所為，係犯槍砲彈藥刀械管制條例第八條第四項之未
    經許可持有空氣槍罪。被告自九十五年十月中旬某日起至九
    十六年六月二十六日十七時三十分許經警查獲時止，持有上
    開之槍枝，均屬持有行為之繼續，應僅論以一罪。又被告同
    時未經許可持有上開四枝具有殺傷力之空氣槍，係一行為同
    時觸犯數罪名，為想像競合犯，依刑法第五十五條前段之規
    定，從一重論以未經許可持有空氣槍罪處斷。公訴意旨原亦
    認定被告持有上開四枝空氣槍係一行為觸犯數罪名，從一重
    處斷，嗣經公訴人於本院審理時當庭變更為被告係先後兩次
    持有上開空氣槍，犯意各別，應分論併罰等語（見本院九十
    七年十一月二十日審判筆錄第七頁），尚有誤會，附此敘明
    。又被告有上開所載之犯罪科刑及執行情形，有臺灣高等法
    院被告前案紀錄表存卷可參，其受有期徒刑之執行完畢後五
    年以內故意再犯本件有期徒刑以上之罪，係屬累犯，應依刑
    法第四十七條第一項加重其刑。爰審酌被告素行不佳，持有
    空氣槍已對於社會治安及他人安全造成潛在危害，惟未供其
    他犯罪使用，所生危害非重，及其犯罪之動機、目的、手段
    、個人智識程度，犯罪後尚能坦白承認，態度良好等一切情
    狀，量處如主文所示之刑，並就併科罰金部分，諭知易服勞
    役之折算標準，以資懲儆。扣案之空氣槍四枝，屬違禁物，
    不問屬於犯人與否，依刑法第三十八條第一項第一款規定均
    宣告沒收，另扣案之鋼珠彈、鉛彈、飛鏢彈各一包及 CO2氣
    瓶三支，為被告所有，供上開空氣槍發射使用之物，業據被
    告供陳在卷，並有前揭槍彈鑑定書可憑，依刑法第三十八條
    第一項第二款規定，均宣告沒收。至於扣案之空氣槍二枝（
    槍枝管制編號：0000000000、00000000
    00號）經上揭槍彈鑑定書鑑定結果，認均不具殺傷力，而
    藍波刀二把亦非槍砲彈藥刀械管制條例所列之管制刀械，此
    有海岸巡防總局北部地區巡防局九十六年十月二十九日宜蘭
    機字第０九六００一六四０二號函在卷可佐，均非屬違禁物
    ，復非供犯罪所用或犯罪預備之物，及犯罪所生或所得之物
    ，爰不宣告沒收，附此敘明。
據上論斷，應依刑事訴訟法第二百九十九條第一項前段，槍砲彈
藥刀械管制條例第八條第四項，刑法第十一條前段、第四十七條
第一項、第五十五條前段、第四十二條第三項、第三十八條第一
項第一款、第二款，判決如主文。
本案經檢察官柯木聯到庭執行職務
中    華    民    國    97    年    11    月    28    日
                  刑事第八法庭  審判長法  官  陳德民
                                      法  官  陳芃宇
                                      法  官  詹慶堂
上正本證明與原本無異。
如不服本判決應於收受送達後10日內向本院提出上訴書狀，並應
敘述具體理由；其未敘述上訴理由者，應於上訴期間屆滿後20日
內向本院補提理由書（圴須按他造當事人之人數附繕本）「切勿
逕送上級法院」。
                                       書記官 蔡易霖
中    華    民    國    97    年    11    月    28    日
槍砲彈藥刀械管制條例第8條第4項
未經許可，持有、寄藏或意圖販賣而陳列第 1 項所列槍枝者，處
3年以上10年以下有期徒刑，併科新臺幣700萬元以下罰金。


司法院資訊處製作；財團法人民間司法改革基金會備份。
